臺灣高等法院臺南分院刑事裁定
111年度毒抗字第296號
抗  告  人  黃清沂

上列抗告人因聲請觀察勒戒案件，不服臺灣臺南地方法院中華民
國111年3月15日裁定（111年度毒聲字第242號）提起抗告，本院
裁定如下：
    主  文
抗告駁回。
    理  由
一、本件抗告意旨略以：伊為知名藝術家，前衛髮型設計師， 
    熱心公益，從事義剪，家庭正常，因誤交損友而接觸毒品，
    後悔莫及，本案自己吸食些微，伊於司法審理過程中已付出
    重大代價，為此，請求撤銷原裁定，准許以戒癮治療方式替
    代觀察勒戒云云。
二、原裁定意旨略以：抗告人於民國110年9月8日20時許，在臺
    南市○○區○○街00巷00號，施用第二級毒品甲基安非他命一節
    ，業據抗告人坦承不諱，並有甲基安非他命1小包、吸食器2
    組、吸管1支扣案可佐，且抗告人經警採尿送驗後，其尿液
    亦呈現安非他命、甲基安非他命之陽性反應等情，有立人醫
    事檢驗所濫用藥物尿液檢驗報告可稽，足認抗告人確有施用
    第二級毒品甲基安非他命之事實無誤。又抗告人前無因施用
    毒品經觀察勒戒或強制戒治之前科紀錄，有其前科紀錄表在
    卷可稽，故本案自應依毒品危害防制條例第20條第1項規定
    ，裁定將抗告人送觀察勒戒等語。
三、按犯毒品危害防制條例第10條施用第一級、第二級毒品罪者
    ，檢察官應聲請法院裁定，或少年法院（地方法院少年法庭
    ）應先裁定，令被告或少年入勒戒處所觀察、勒戒，其期間
    不得逾2月，毒品危害防制條例第20條第1項定有明文。
四、抗告人雖以上開理由，請求准許以戒癮治療方式替代觀察勒
    戒云云。惟按，毒品危害防制條例所規定之觀察、勒戒處分
    ，其立法意旨在幫助施用毒品者戒除毒癮，該處分之性質非
    為懲戒行為人，而係為袪除行為人再次施用毒品之危險性，
    目的在戒除行為人施用毒品之身癮及心癮措施；觀察勒戒係
    導入一療程觀念，針對行為人將來之危險所為預防、矯治措
    施之保安處分，以達教化與治療之目的，可謂刑罰之補充制
    度，從而毒品危害防制條例本身所規定之觀察、勒戒及強制
    戒治等保安處分，雖兼具自由刑之性質，卻有刑罰不可替代
    之教化治療作用，且觀察、勒戒既屬用以矯治、預防行為人
    反社會性格，而具社會保安功能之保安處分，當無因行為人
    之個人或家庭因素而免予執行之理。查，抗告人在本案之前
    已於104年、108年間因施用毒品案件，經檢察官為緩起訴處
    分在案，期間亦有多次施用毒品遭判刑之前科紀錄，有其前
    科紀錄表可稽（見本院卷第15-30頁），足見抗告人長期施
    用毒品，且已陷溺其中而達於不能自拔之地步，並無抗告人
    所稱僅些微施用之情。是檢察官斟酌上情而向法院聲請觀察
    勒戒，符合法律的精神。抗告人既有施用毒品之行為，法院
    即應依法裁定令入勒戒處所施以觀察勒戒，以查其是否仍有
    施用毒品傾向，並據以幫助抗告人袪除毒癮，法院尚無以其
    他方式替代之權限。從而抗告人請求准許以自費戒癮治療方
    式替代觀察勒戒，於法不合，自難准許。
五、綜上，原審法院依檢察官之聲請，裁定應將抗告人送勒戒處
    所施以觀察勒戒，經核並無不合。抗告人提起抗告請求撤銷
    原裁定，改以他法替代觀察勒戒，為無理由，應予駁回。
據上論結，應依刑事訴訟法第412條，裁定如主文。
中　　華　　民　　國　　111 　年　　4 　　月　　15　　日
                  刑事第七庭    審判長法　官  吳勇輝
                                      法　官  吳錦佳
                                      法　官  黃國永
以上正本證明與原本無異。
不得再抗告。
　　　　　　　　　　　　　　　　　　　書記官  葉宥鈞
中　　華　　民　　國　　111 　年　　4 　　月　　15　　日